【裁判字號】    98,上訴,306
【裁判日期】    980825
【裁判案由】    違反藥事法等
【裁判全文】
臺灣高等法院臺中分院刑事判決         98年度上訴字第306號
上  訴  人  臺灣臺中地方法院檢察署檢察官
上  訴  人
即  被  告  丙○○
選任辯護人  黃清濱律師
            林雷安律師
上列上訴人因違反藥事法等案件，不服臺灣臺中地方法院97年度
易字第3316號中華民國97年11月21日第一審判決（起訴案號：臺
灣臺中地方法院檢察署97年度偵字第17245號、移送併辦：97年
度偵字第18128號），提起上訴，本院判決如下：
    主  文
原判決撤銷。
丙○○未經核准擅自製造醫療器材，處有期徒刑肆月，如易科罰
金，以新台幣壹仟元折算壹日，扣案如附表所示之物，均沒收。
    事  實
一、丙○○明知製造醫療器材應申請行政院衛生署查驗登記，經
    核准發給醫療器材許可證後，始得製造，竟未經核准，基於
    反覆製造未經核准之醫療器材後以販賣之犯意，自民國95年
    9 月某日某時起至97年7月10日上午10時5分為警查獲時止，
    以其所經營址設臺中市○區○○○街115巷25號8樓之1「馥
    申醫療器材行」名義，先以每片新臺幣（下同）10至16元之
    價格，向嘉翔醫療器材企業有限公司（下稱嘉翔公司）購入
    乙○○○○○○（香港）股份有限公司（下稱壯生公司）所
    進口一般型卡匣式包裝（內有50片或60片試藥片之俗稱「大
    柯達」包裝）之AST試藥片及ALT試藥片等【測試GOT、GPT及
    血糖濃度，用以判讀心肌梗塞或肝炎（癌）等之依據】第一
    等級醫療器材後，在臺中市○區○○○街（起訴書誤載為工
    學一街）115巷25號8樓之1，擅自拆裝一般型包裝之AST試藥
    片及ALT試藥片之卡匣式包裝，再以單片方式裝入自製之鋁
    箔袋中密封，並貼上自製可顯示各試藥片檢測項目及製造批
    號之條碼，而擅自製造供桌上型機器所使用之單片包裝AST
    試藥片及ALT試藥片等第一等級醫療器材，嗣後再將已包裝
    好之偽造AST試藥片及ALT試藥片等第一等級醫療器材，以每
    片20元之代價，陸續售予動物醫院及陳泌尿外科診所。嗣於
    97年7月10日上午10時5分，經法務部調查局臺中縣調查站（
    下稱臺中縣調查站）持搜索票在臺中市○區○○○街115 巷
    25號8樓之1查獲，並扣得如附表所示之物。
二、案經臺中市衛生局函送臺灣臺中地方法院檢察署檢察官偵查
    起訴及法務部調查局臺中縣調查站報請同署檢察官移送併案
    審理。
    理  由
一、訊據上訴人即被告（下稱被告）丙○○固坦承有分裝AST、
    ALT試藥片及自製條碼等事實，惟矢口否認有何未經許可製
    造及販賣醫療器材等犯行，並辯稱：其係販賣後受客戶委託
    才予以分裝，以利客戶保存，並非製造，且其向嘉翔公司購
    買試藥片時，嘉翔公司表示曾向高雄縣政府衛生局請求解釋
    該試藥片售後代客加工保存之適法性，但高雄縣政府衛生局
    及衛生署均未表明違法，其方出售，並無犯罪故意，且其販
    賣予各動物醫院之醫療器材，並非診斷、治療、減輕或直接
    預防人類疾病，並非醫事法所規範之醫療器材，又陳泌尿外
    科診所部分，其係直接出售一般型卡匣式包裝之試藥片，並
    無代為加工分裝；再依藥事法第93條、第33條之規定，對於
    業務員擅自將藥物拆封、改裝之行為，既僅科處罰鍰，本件
    被告受客戶委託所為之分裝行為，自不構成犯罪等語。惟查
    ：
(一)本件被告對於有分裝告訴人狀生公司進口之醫療器AST及ALT
    試樂片乙節既供承不諱，並有如附表編號1、2所示已分裝完
    畢之等情片AST及ALT試藥片扣案可資佐證，被告上開自白與
    事實相符，自堪採信為真正。
(二)被告雖辯稱其僅係出售後受委託加工云云。然被告於臺中縣
    調查站詢問時即陳稱：其於95年9月間向動物醫院及醫療檢
    驗所人員表示，壯生公司的AST、ALT一般型匣式試藥片因係
    單匣包裝，未單片包裝，使用時經過數次回溫、冷凍，未使
    用之試藥片容易變質，造成檢測值不準，其可以幫忙單片封
    存以利保存，經客戶同意，其即向嘉翔公司訂購AST、ALT
    試藥片，並依客戶需求再進行拆開卡匣式包裝，於每片試藥
    片上黏貼其委請廠商印製的條碼，再裝入鋁箔袋內，以真空
    包裝機重新包裝，再以外盒包裝交付予客戶，因為一般型匣
    式試藥片如果未貼條碼，則不能在壯生公司桌上型檢測儀器
    上判讀，所以其拆開試藥片後黏貼條碼就可以在桌上型儀器
    檢驗等語（見他卷P54背面、P55），於偵查中亦供稱：其都
    是進卡匣式包裝之試藥片，再將卡匣內50片試藥片取出，另
    外代工包裝，其先去動物醫院推銷，動物醫院認可其行為後
    ，才跟其進貨，其大部分是賣給動物醫院，只有賣給一家診
    所，並無人委託其分裝，客戶都知道其是從卡匣式包裝裡取
    出試藥片分裝，其沒有經過任何主管機關授權分裝，本身也
    無藥商資格等語（見他卷P58、P59），再佐以於被告處所查
    扣之被告銷售試藥片予買家之送貨單上，每筆交易均載明有
    內含包裝代工費，並無僅單純出售無任何內含包裝代工費之
    ALT及AST試藥予買家等情，亦有扣案出貨單及帳款資料內附
    之送貨單可參，足見被告係向客戶表示可以分裝後出售，而
    與客戶成立買賣試藥片契約，並非單純售出之後，經客戶委
    託代為分裝甚明。
(二)被告雖另辯稱伊所為分裝行為，非屬藥事法之製造，應不成
    罪云云。惟按藥事法所規定之藥物，係指藥品及醫療器材，
    ，又醫療器材之製造或輸入，依藥事法之規定，應向行政院
    衛生署申請查驗登記，並經核領醫療器材許可證後，始得製
    造或輸入，藥事法第4條、第40條分別定有明文。且藥物之
    製造，併應依藥事法第57條之規定辦理。若自經衛生署核准
    產品原包裝出後另行包裝行為，屬藥物「製造」整體過程環
    節之部分，惟製造藥物應依藥事法之規定，經核領醫療器材
    許可證後，始得為之，又藥物之製造，應依藥事法第57條之
    規定辦理，產品「包裝」之行為，係屬產流程之一環節，認
    屬「製造」，此均有行政院衛生署97年5月30日衛署藥字第0
    97023437號函、98年6月16日衛署藥字第0980015264號函在
    卷可稽（見他卷P35、本院卷P124))，被告辯稱就真品所為
    分包裝行為，不屬製造，顯無足採。至於縱令銷售合法進口
    商或代理商生產製造之醫療器材後，再代客加工保存之行為
    ，行為人除仍應依據行政院衛生署93年10月22日衛署藥字第
    0930 333509號令發佈「藥物委託製造及檢驗作業準則」辦
    理外，許可證亦應依醫療器材查驗登記審查準則辦理變更登
    記。換言之，委託製造藥物，除僅限持有藥物許可證或申請
    藥物查驗登記之藥商外，仍應事先申請中央衛生主管機關核
    准，方屬合法，亦有藥物委託製造及檢驗作業準則第5條之
    規定及高雄縣政府衛生局96年1月4日衛局藥字第0950040217
    0號函、行政院衛生署95年12月27日衛署藥字第0950065 530
    號函在卷可參 (見原審卷P37-39)。本件系爭AST及ALT試藥
    片，均係壯生公司經衛生署核准進口之醫療器材，該試藥片
    之效能AST係測試人類血清及血漿中的天門冬胺酸轉移的
    活性，ALT則係測試人類血清及血漿中的胺基丙酸轉移的
    活性，有衛署醫器輸字第012288號、013257號、衛署醫器輸
    壹字第000813號、001186號許可證在卷可按（見附件袋及本
    院卷P186 -187、他卷P6、8)，而被告係以馥申醫療器材名
    義銷售本件醫療器材，有扣案之名片、送貨單等在卷可參（
    見他卷P3)，且被告97年7月10日遭查獲前，所使用之馥申醫
    療器材並未取得藥商許可執照，為被告所不爭執，並有台中
    市衛生局97年7月9日衛藥字第097003 1357號函，及被告提
    出於97年8月25日始取得之販賣藥商許可執照在卷可參(見附
    件袋、本院卷P185、P116)，可知，被告為上開分裝壯生公
    司進口之AST及ALT試藥片等醫療器材時，並無核領醫療器材
    許可證，本非屬申請藥物查驗登記之藥商外，更無持有藥物
    許可證，依法自不得任意為分裝之製造醫療器材之行為，本
    件被告所分裝製告之試藥片等醫療器材雖係壯生公司進口之
    真品醫療器材，然被告於行為當時，既無核領任何醫療器材
    許可證、亦未持有藥物許可證，更不屬申請藥物查驗登記之
    藥商，對藥物均不得為任何分裝之製造行為，被告上開所辯
    ，均無足採。至於被告雖另以上開函釋與藥事法第16條、18
    條及33條第2項之定義相違背等語置辯，惟觀諸藥事法第16
    條僅係定義藥品製造業、同法第18條則係就醫療器材製造業
    加以定義，惟各藥品及醫療器材之製造業，實際從事藥物製
    造、輸入及販賣等行為時，仍應符合藥事法各項之規定，上
    開函釋並無違反藥事法第16條、第18條之規定，另外，藥事
    法第33條第2項係針對藥商僱用之推銷員擅自將藥物拆封、
    改裝之行為，所指拆封、改裝均與將核准產品自原包裝取出
    後另行包裝及分裝之屬製造環節行為不同，亦難以此即謂上
    開函釋與法條規定相違背，被告此部分辯解亦無理由。
(三)被告雖又辯稱其為分裝之販賣予各動物醫院之醫療器材，並
    非診斷、治療、減輕或直接預防人類疾病，並非醫事法所規
    範之醫療器材云云。然查，該AST試藥片係用於定量測量血
    清，血漿中胺基丙酸轉移之濃度、ALT試藥片係用於定量
    測量血清，血漿中胺基丙酸轉移之活性，確係作為診斷、
    治療、減輕或直接預防人類疾病所用，而為藥事法所規範之
    醫療器材，並經行政院衛生署公告許可之醫療器材，有前開
    行政院衛生署函文及醫療器材許可證在卷可稽，被告辯稱該
    AST試藥片、ALT試藥片並非藥事法所規範之醫療器材，顯屬
    無據，不足採信。又被告以上開試藥片之販賣對象乃動物醫
    院，與藥事法第13條就醫療器材限於診斷、治療、減輕或直
    接預防人類疾病之規定不符，認無藥事法之適用等語置辯，
    惟本件被告所分裝之試藥片，本係用於診斷、治療、減輕或
    直接預防人類疾病之醫療器材，自屬藥事法所規範之醫療器
    材，自不因被告將上開屬藥事法規範之醫療器材出售供動物
    醫院使用，而影響系爭試藥片係藥事法所規範之醫療器材之
    認定，併此敘明，被告此部份辯詞，亦無理由。
(四)被告復辯稱其販售予陳泌尿外科診所之AST試藥片並無分裝
    等語，並以證人丁○○於原審審理時證稱：被告販售予其之
    試藥劑為一般卡匣式包裝，並無預先分裝好，其要試驗時，
    才從卡匣內抽取1片後，放入機器內，再依被告教其之方法
    ，以手動操作機器等語為憑。然查，被告於臺中縣調查站詢
    問時及檢察官偵查中均供陳：其拆開分裝之試藥片，只有賣
    給陳泌尿外科診所，其餘都銷售給動物醫院等語（見他卷p
    55、58），與證人丁○○所述並無分裝之情形即有不一，且
    被告自陳其委請印刷廠印製條碼目的係為提供儀器判讀使用
    ，則被告既已有印製好供儀器判讀之條碼，縱或如被告及證
    人丁○○所述並無再分裝，則被告將其印製好之條碼提供予
    證人丁○○即可，何需再由證人丁○○自行大費周章以徒手
    繪製，被告嗣後所辯及證人丁○○於原審審理時所證述情形
    ，顯與常情未合；又證人戊○○於原審審理時證稱：不透光
    是基本原則，只要有不透光的東西讓機器感應器掃瞄到，機
    器就會動作，但如果沒有條碼，就必須另外以手動方式輸入
    試藥片的項目跟批號，讓機器瞭解放入的係何種試藥片，又
    其於97年6月份有到陳泌尿外科診所做例行拜訪，發現陳泌
    尿外科診所之機器中，有使用過的一般型試藥片，而且上面
    有額外貼上去的條碼，因為條碼從外觀上看起來差不多，其
    無法辨別該條碼屬一般型或桌上型，但陳泌尿外科診所使用
    的是桌上型的儀器，所以應該是貼上桌上型的條碼，一般型
    的試藥片是壯生公司自行銷售，一般型的試藥片是所有試藥
    片放在包裝盒中，並無單獨包裝，所以只有包裝盒上才有條
    碼，單片上並無條碼，但桌上型的試藥片是每一片試藥片上
    都有單獨的條碼，一般型的試藥片與桌上型的試藥片，在外
    觀上就可以看出差異，當時其有跟使用者即陳泌尿外科診所
    之醫檢師聊過，應該是證人丁○○，證人丁○○向其表示係
    向被告購買的等語明確（見原審97年10月30日審判筆錄），
    況依被告及證人戊○○所述，該桌上型儀器縱無條碼亦可感
    應動作，僅係因無法判讀而需另行以手動方式輸入數值方可
    進行檢測，衡情證人丁○○亦僅須將試藥片以不透光方式置
    入機器，之後再以手動輸入數值即可，又何需自行畫點或條
    碼，足證，證人丁○○確有向被告購買被告自行分裝並貼有
    桌上型條碼之試藥片甚明，證人丁○○上開證詞，核屬避重
    就輕迴護被告之詞，自無足採信為真正，被告此部分所辯亦
    無可採。
(五)被告末辯稱嘉翔公司曾向其表示衛生主管機關就分裝一事，
    並無表示違法，其並無犯罪故意云云。惟查，被告自承其並
    無藥商資格，且未經主管機關授權核准為分裝行為，並陳稱
    其曾向衛生署詢問合法性，但衛生署並未函覆等語明確，足
    見被告就此一分裝行為有違法之可能即已知悉，又分裝行為
    既未經衛生署函覆行為合法，被告對於本身在行為當時並未
    取得藥商或藥物許可證，亦知之甚詳，況且被告先前即曾在
    告訴人之代理商翔泰醫療器材企業有限公司任職，擔任業務
    及維修工程師，是被告就此一AST、ALT試藥片等醫療器材須
    經主管機關核准始得為製造行為，自無委為不知之情，被告
    所辯並無犯罪故意，亦無足採信。
(六)綜上所述，本件事證明確，被告所辯均無足採，犯行洵堪認
    定。
二、按刑事法若干犯罪行為態樣，本質上原具有反覆、延續實行
    之特徵，立法時既予特別歸類，定為犯罪構成要件之行為要
    素，則行為人基於概括之犯意，在密切接近之一定時、地持
    續實行之複次行為，倘依社會通念，於客觀上認為符合一個
    反覆、延續行之行為觀念者，於刑法評價上，即應僅成立一
    罪。學理上所稱「集合犯」之職業性、營業性或收集性等具
    有重複特質之犯罪均屬之，例如經營、從事業務、收集、販
    賣、製造、散布等行為概念者是（最高法院96年度臺上字第
    172號、95年度臺上字第486 8號、95年度臺上字第1079號判
    決參照）。被告未經許可製造醫療器材及販賣等犯行，均係
    在密集期間內以相同之方式持續進行，未曾間斷，是其未經
    許可製造醫療器材及販賣等犯行，均具有反覆、延續實行之
    特徵，從而在行為概念上，縱有多次販賣之舉措，仍各應評
    價認係包括一罪之集合犯。再就被告犯行之罪數如何評價問
    題而言，本次刑法修正於刪除牽連犯之規定後，勢將擴大想
    像競合犯與數罪併罰之適用範圍，而有重構刑法行為數理論
    之必要。參考德國與日本之實務與學說見解，其中德國實務
    界多以行為時在時間上之客觀重疊性，作為認定一行為與否
    之標準，亦即具有所謂行為之部分一致性，即可以被認定為
    一行為（詳參國立臺灣大學法律學系教授黃榮堅所著「基礎
    刑法學下」第409頁，2003年5月初版第1刷）。日本刑法就
    想像競合犯之一行為概念，則採「重合理論」，而衍生出「
    自然行為主要部分重合說」、「自然行為部分重合說」、「
    自然行為之著手階段重合說」、「二個以上自然行為不可分
    說」等學說見解，惟不論採大部分同一或局部同一，其所實
    行數個犯罪構成要件重疊之同一時點，通說係以應依社會觀
    念所認定實行之著手階段屬於同一為必要。則在著手實行階
    段具有同一性之情形下，凡基於一個犯罪決意，實行數個犯
    罪構成要件之行為，彼此實行行為完全同一，或大部分同一
    ，甚或局部同一，視個案情節，皆可能得以評價為一個犯罪
    行為而論以想像競合犯（詳參最高法院法官張淳淙所著「從
    刑法修正論行為之單數－牽連犯、連續犯及常業犯廢除後之
    實務因應」一文，刊載於司法週刊第1286期「司法文選別冊
    」）（臺灣高等法院臺中分院97年度上訴字第936號判決參
    照）。是以，本件被告係向客戶表示可以分裝後出售之方式
    兜售商品，並以此方式與客戶成立買賣試藥片契約，則被告
    之販賣未經核准擅自製造醫療器材行為，必然須先未經許可
    ，以分裝方式製造醫療器材，再將製造完成之試藥片依契約
    販賣交付予客戶，揆諸前揭說明，應屬一行為而觸犯數個罪
    名，自應僅論以刑法第55條之想像競合犯，而從較重之未經
    許可製造醫療器材罪論處。核被告所為，係犯藥事法第84條
    第1項之未經許可製造醫療器材罪。另按刑事訴訟審判之目
    的，在於認定刑罰權之存在與否及其範圍，對一被告起訴之
    全部事實，究為單一刑罰權之一罪 (包括事實上一罪暨含實
    質上及裁判上一罪之法律上一罪)，或為複數刑罰權之數罪
    ，自應視法院審認之結果為斷，並不受起訴主張之拘束，故
    檢察官就被告全部規罪嫌疑事實以可分之數罪起訴者，法院
    就該全部事實審理結果，亦可能認定為具有不可分性之一罪
    ，而為合一之判決，於此情形，既已合併起訴之數罪為一個
    有罪之判決，其主文自僅以一項予以宣示為已足（最高法院
    86年台上字第5065號判決意旨可參)，是以，本件公訴人認
    被告上開犯行，應分論併罰，尚有未洽，併此敘明。
三、原審以被告罪證明確，予以論罪科刑，固非無見。惟(1)本件
    被告所為係一行為觸犯未經核准擅自製造醫療器材罪及販賣
    未未經核准擅自製造醫療器材罪等二罪，應依法從情節較重
    之未經核准擅自製造醫療器材罪一罪處斷，原判決認為被告
    所為販賣未經核准擅自製造之醫療器材之行為，與未經核准
    擅自製造醫療器材行為間係高低度行為，且販賣之低度行為
    應為製造之高度行為所吸收，不另論罪，顯有未洽。(2)公訴
    人就起訴書所載之同一犯罪事實，認被告另涉犯偽造準私文
    書罪及詐欺取財罪，在原審審理時並當庭追加起訴法條，惟
    本件被告自製之條碼，與刑法第220條之準文書要件不符，
    自無法以偽造準文書相繩（詳述如後），原審認為被告有另
    犯偽造準私文書罪，亦有未洽。(3)本件起訴書認被告所為僅
    有藥事法第84條第1項及第2項二罪，原審既認被告所為藥事
    法第84條第2項之販賣行為應為同法第84條第1項製造行為所
    吸收，不另論罪，則對於起訴事實所載被告所為販賣未經核
    准擅自製造醫療器材，追加起訴法條認另犯刑法第339條第
    1項詐欺取財罪，如認為被告所為販賣行為，並未施用詐術
    ，就此部分應不另為無罪諭知，亦毋庸於主文另諭知詐欺取
    財部分無罪。本件被告上訴意旨，猶否認有藥事法第84條之
    罪行，雖無理由，惟指摘原判決就偽造準私文書犯行之認定
    不當，為有理由；檢察官上訴意旨以被告接續販賣未經核准
    製造之偽試藥片行為，亦觸犯刑法第339條第1項之詐欺取財
    罪為由，提起上訴雖無理由，惟另指摘原審就詐欺取財部分
    ，為無罪諭知，顯有不當，為有理由（詳如前述）。均應由
    本院將原判決撤銷改判。爰審酌被告並無前科，其因貪圖利
    益而為本案犯行，有危及公眾身體健康安全之虞，其主要販
    售對象雖為動物醫院，且對於所作所為自偵審起即坦承在卷
    ，雖猶飾詞否認行為有觸法，但在審判期間，亦已取得藥商
    許可證及營利事業登記證等一切情狀，量處如主文所示之刑
    ，並諭知易科罰金之折算標準。扣案如附表所示之物，均為
    被告所有供其犯本案未經許可製造醫療器材所用之物，依刑
    法第38條第1項第2款之規定，均諭知沒收。其餘查扣之物，
    既無證據證明係被告犯本案所用之物，自不另為沒收之諭知
    ，附此敘明。
四、公訴意旨另以：被告丙○○在將壯生公司所進口AST及ALT
    卡匣式大包裝，改以單片方式裝入自製鋁箔袋後，隨即將自
    製條碼貼在所製造之單片裝AST及ALT試藥片上，而為醫療器
    材製造之行為，被告上開自製條碼行為，亦涉犯刑法第210
    條、第220條之偽造準私文書罪及藥事法第86條之仿冒標單
    罪嫌，及被告丙○○將未經核准擅自製造之試藥片，出售予
    陳泌尿外科診及各動物醫院，上開販賣行為，亦涉有刑法第
    339條第1項之詐欺取財罪嫌。惟查：
(一)按犯罪事實應依證據認定之，無證據不得認定犯罪事實；不
    能證明被告犯罪或其行為不罰者，應諭知無罪之判決，刑事
    訴訟法第154條第2項、第301條第1項分別定有明文。又告訴
    人之告訴，係以使被告受刑事追訴為目的，是其陳述是否與
    事實相符，仍應調查其他證據以資審認。且事實之認定，應
    憑證據，如未能發現相當證據，或證據不足以證明，自不能
    以推測或擬制之方法，以為裁判基礎。且認定犯罪事實所憑
    之證據，雖不以直接證據為限，間接證據亦包括在內；然而
    無論直接或間接證據，其為訴訟上之證明，須於通常一般之
    人均不致有所懷疑，而得確信其為真實之程度者，始得據為
    有罪之認定，最高法院52年臺上字第1300號、40年臺上字第
    86號及76年臺上字第4986號分別著有判例可資參照。又刑事
    訴訟法第161條第一項規定：檢察官就被告犯罪事實，應負
    舉證責任，並指出證明之方法。因此，檢察官對於起訴之犯
    罪事實，應負提出證據及說服之實質舉證責任。倘其所提出
    之證據，不足為被告有罪之積極證明，或其闡明之證明方法
    ，無從說服法官以形成被告有罪之心證，基於無罪推定之原
    則，自應為被告無罪判決之諭知（最高法院92年臺上字第
    128號判例意旨參照）。
(二)按刑法上之偽造私文書罪，須以捏造他人名義製作文書為構
    成要件；是以，如未表彰製作名義人，即難謂已具備偽造私
    文書之成立要件。本件壯生公司在所進口桌上型AST 及ALT
    試藥片上所印製之條碼，前二碼係供機器判讀為AST 或ALT
    項目，後二碼則係該試藥片製程號碼，業經告訴代理人陳明
    在卷，並有檢附之條碼代碼照片在卷可稽（見審卷P157、
    159)，而財團法人中華民國商品條碼策進會之規定所核發之
    條碼係商品條碼，該商品條碼之組合分為「國家代碼」、「
    廠商代碼」、「商品代碼」及「檢核碼」，有全球標準條碼
    登記手冊在卷可參（見原審卷P40-41)，足證，本件告訴人
    壯生公司進口桌上型試藥片上印製之條碼，並非商品條碼，
    灼然甚明。而依告訴代理人所提出之條碼代碼內容，僅係透
    過機器判讀，顯示該試藥片檢驗之項目代碼（亦即辨識係
    AST或ALT項目之檢驗），及製造批號，且用以判讀該條碼代
    碼內容者，亦僅壯生公司進口之桌上型機器，並非任何可用
    以掃瞄條碼之機器均可判讀得此結果，是以，本件壯生公司
    進口試藥片上之條碼，既無法透過壯生進口專用機器以外之
    電腦判讀，且該試藥片上之條碼，既無「國家代碼」或「廠
    商代碼」，已無法藉由壯生進口專用機器判讀而辨識為某國
    家某廠商之商品，雖有檢驗項目及製程號碼等條碼，亦與商
    品代碼不同，從而，本件壯生公司進口桌上型試藥片上之條
    碼，均無表彰係壯生公司之代碼，自無法使業界經由電腦判
    讀後，誤以為是特定公司所生產之商品，本件被告依壯生公
    司桌上型機器操作時所需之步驟，即判讀檢驗項目及製造批
    號等條碼，加以印製之自製條碼行為，既無冒用他人名義製
    作準私文書，自無以偽造準私文書罪相繩。
(三)公訴人另認被告自製條碼，亦涉有冒用仿單罪嫌。訊據被告
    固坦承有自製條碼之情形，惟堅決否認有何冒用仿單犯行，
    辯稱：該條碼並非仿單等語。經查：按藥事法所稱之仿單，
    係指藥品或醫療器材附加之說明書，藥事法第26條定有明文
    ，查本件被告所偽造之條碼，係供桌上型機器判讀檢測項目
    及製程號碼，並非醫療器材附加之說明書，就該醫療器材如
    何使用，主要效能、性能或適應症等，均非屬條碼揭示之內
    容，且證人戊○○於原審審理時證稱：條碼的功能是讓機器
    可以利用感應器感應條碼判讀試藥片之項目及批號等語明確
    ，且該AST桌上型試藥片另有中文說明書，此據告訴人提出
    本院可憑，故條碼本身並非作為AST桌上型試藥片使用之說
    明書甚明，且未扣得任何由被告所製作，自難僅以被告有自
    製條碼行為，即據以推定被告有冒用仿單罪嫌。
(四)本件公訴人又認被告涉有上開詐欺取財罪嫌，無非係以被告
    坦承有販賣及分裝AST、ALT試藥片予客戶，且有扣案物品可
    佐為其論據。訊據被告固坦承有販賣一般型AST及ALT試藥片
    予客戶，並且就動物醫院部分有代工分裝等情，惟堅決否認
    有何詐欺取財犯行，辯稱：向其購買之客人，均知道其係自
    一般型試藥片拆開後，再代工單片包裝等語。經查：證人戊○○於原審審理時證稱：其至陳泌尿外科診所拜訪時，有見
    到使用過的一般型之試藥片放在桌上型機器內，當時其發現
    後，有跟使用者聊過，她告訴其是跟被告買的，請其不要向
    翔泰公司反應等語明確，且依卷附之送貨單備考欄之記載，
    被告所販賣AST試藥片及ALT試藥片即包含代工包裝費用，並
    參酌卷附照片所示，被告所自行包裝之試藥片，外包裝僅有
    記載該試藥片之名稱，其餘關於廠牌、有效日期、試劑成份
    、保存溫度、相關注意事項等均無記載，而與原廠之桌上型
    試藥片外包裝上之記載明顯不同，與原廠之桌上型試藥片顯
    可輕易分辨二者之區別而無誤認之可能，足認被告之客戶向
    被告購買試藥片時，均已知悉被告係將一般型試藥片分裝後
    再行販售，而無遭被告詐騙之情形，亦不足據為被告詐欺取
    財有罪之認定。此外，復查無其他積極證據足認被告確有檢
    察官起訴之將一般型分裝後詐稱係桌上型包裝而販售予客戶
    之詐欺取財犯行，揆諸首開說明，自難僅以被告有將所分裝
    後之AST、ALT試藥片販售予客戶，遽以被告有詐欺取財之不
    利被告之認定。
(五)本案既不能證明被告有偽造準私文書、冒用仿單及詐欺取財
    等犯行，本應就此部分均為被告無罪之諭知，惟本件就公訴
    人起訴事實，因認被告係一行為同時觸犯藥事法第84條第1
    項、第2項等二罪，應從較重之藥事法第84條第1項處斷，公
    訴人認應分論併罰，實有未洽，已詳述如前，惟公訴人在原
    審審理時，係就同一犯罪事實，認亦觸犯偽造準私文書、冒
    用仿單及詐欺取財罪，而當庭追加起訴法條，是以，此部分
    與被告前開業經本院論罪科刑之未經核准擅自製造醫療器材
    罪之犯行，均有裁判上一罪關係，爰不另為無罪之諭知，附
    此敘明。
據上論結，應依刑事訴訟法第369條第1項前段、第364條、第299
條第1項前段，藥事法第84條第1項、第2項，刑法第11條前段，
第55條前段、第41條第1項前段、第38條第1項第2款，判決如主
文。
本案經檢察官甲○○到庭執行職務。
中    華    民    國    98    年    8    月    25   日
            刑事第六庭  審判長法  官  李  文  雄
                              法  官  邱  顯  祥
                              法  官  林  靜  芬
以上正本證明與原本無異。
檢察官得上訴，被告不得上訴。
如不服本判決應於收受送達後十日內向本院提出上訴狀，其未敘
述上訴之理由者並得於提起上訴後十日內向本院補提理由書（均
須按他造當事人之人數附繕本）「切勿逕送上級法院」。
                              書記官  高  勳  楠
中    華    民    國    98    年    8    月    25   日
附表：
┌──┬─────────────┬───┬─────────┐
│編號│品名                      │數量  │所有人            │
├──┼─────────────┼───┼─────────┤
│1   │ALT試藥片偽品             │5盒   │丙○○            │
├──┼─────────────┼───┼─────────┤
│2   │AST試藥片偽品             │4盒   │丙○○            │
├──┼─────────────┼───┼─────────┤
│3   │防潮箱                    │1個   │丙○○            │
├──┼─────────────┼───┼─────────┤
│4   │充氮封口機                │1台   │丙○○            │
├──┼─────────────┼───┼─────────┤
│5   │出貨單及帳款資料          │2冊   │丙○○            │
├──┼─────────────┼───┼─────────┤
│6   │進銷貨帳冊                │1冊   │丙○○            │
├──┼─────────────┼───┼─────────┤
│7   │標籤                      │1冊   │丙○○            │
├──┼─────────────┼───┼─────────┤
│8   │包裝盒                    │1疊   │丙○○            │
└──┴─────────────┴───┴─────────┘


司法院資訊處製作；財團法人民間司法改革基金會備份。
